【裁判字號】    90,易,462
【裁判日期】    900301
【裁判案由】    竊盜等
【裁判全文】
臺灣臺中地方法院刑事判決                            九十年度易字第四六二號
    公  訴  人  臺灣臺中地方法院檢察署檢察官
    被      告  甲○○
右列被告因竊盜案件，經檢察官提起公訴（九十年度偵字第二五六號），本院判決如
左：
    主  文
甲○○竊盜，處有期徒刑參月，如易科罰金，以參佰元折算壹日。
    事  實
一、甲○○於民國（以下同）八十九年十二月十六日上午六時二十分許，徒步行經苗
    栗縣苗栗市○○路五六二巷三十弄十八號「７─１１」便利商店前時，適丙○○
    駕駛車牌號碼Ｈ二─七００八號自用小客車停放該址，丙○○因其弟乙○○於車
    內睡覺，未將自用小客車熄火與上鎖，而進入上開便利商店內影印資料，甲○○
    見狀，乃認有機可趁，意圖為自己不法所有，進入該自用小客車後，將該自用小
    客車駛離現場，予以竊取，得手後，沿苗栗縣苗栗市○○路，由苗栗交流道，進
    入國道中山高速公路南下車道，往臺中市方向行駛，途經國道中山高速公路后里
    路段時，乙○○醒來時，發現行駛中之自用小客車駕駛人並非丙○○，即要求甲○○停車，甲○○遂在臺中市○○○○道匝道下停靠路旁，將自用小客車交還乙○○，乙○○隨即將該自用小客車駛往臺中市警察局第四分局協和派出所報案，
    而為警查獲。
二、案經臺中市警察局第四分局報請臺灣臺中地方法院檢察署檢察官偵查起訴。
    理  由
一、右開事實，業據被告甲○○分別於警訊時及偵審中坦承不諱，核與被害人丙○○
    、乙○○二人到庭所指述之情節相符，且有贓物領回保管書、臺中市警察局第四
    分局協和派出所警員黃志鉛、姚秋全職務報告書、受理各類案件紀錄表各一紙、
    相片二張等附卷可證；事證明確，被告犯行，堪以認定。
二、核被告甲○○所為，係犯刑法第三百二十條第一項之竊盜罪；審酌被告於犯後坦
    承犯行，態度良好，尚知所悔悟，及本次犯行所生危害亦非重大等一切情狀，量
    處如主文所示之刑，並依新修正刑法第四十一條第一項前段規定諭知易科罰金之
    折算標準（按刑法第四十一條原規定最重本刑為三年以下有期徒刑以下之刑之罪
    ，而受六個月以下有期徒刑或拘役之宣告者，得易科罰金，而該法條業經立法院
    三讀通過修正為最重本刑五年以下有期徒刑以下之刑之罪，而受六個月以下有期
    徒刑或拘役之宣告，得易科罰金，並經總統於九十年一月十日以華總一義字第九
    ０００００三八００號公布，於九十年一月十二日起生效，比較新舊法之規定，
    以新法較有利於被告，自應適用裁判時之法律），以資懲儆。
三、公訴意旨另以：被告甲○○於竊得前揭自用小客車後，駕駛該自用小客車沿苗栗
    縣苗栗市○○路，由苗栗交流道，進入國道中山高速公路南下車道，往臺中市方
    向行駛，途經國道中山高速公路后里路段時，於該自用小客車內睡覺之被害人乙○○醒來，發現駕駛人並非其兄丙○○，要求被告停車，被告竟仍以高速駕駛該
    自用小客車，脅迫被害人乙○○陪同至臺中市，無法立即下車，以使被害人乙○○行無義務之事，因認被告另犯刑法第三百零四條第一項使人行無義務之事之罪
    等云云；惟按犯罪事實應依證據認定之，無證據不得推定其犯罪事實，又不能證
    明被告犯罪者，應諭知無罪之判決，刑事訴訟法第一百五十四條、第三百零一條
    第一項前段分別定有明文；訊據被告固不否認於竊盜上揭自用小客車，行駛至國
    道中山高速公路后里路段時，車內睡覺之丙○○醒來，要求其停車，其仍將自用
    小客車駛至臺中市○○○○道匝道下，始將車輛交還乙○○駕駛之情事，然堅決
    否認有何使被害人乙○○行無義務之事之犯行，辯稱：竊盜時並未發現乙○○在
    車內睡覺時，因當時乙○○平躺於車內，並以衣物蓋在身上，乙○○要求其停車
    時，是在高速公路上，無法臨時停車，至臺中市○○○○道時，即將自用小客車
    交還乙○○，且未對乙○○施以強暴、脅迫等語；經查：被告竊得前揭自用小客
    車時，被害人丙○○之弟乙○○於該車內將車椅放平躺下睡覺，並以衣物蓋在身
    上、被告駕駛該自用小客車行經國道高速公路后里路段時，被害人乙○○醒來，
    發現駕駛人並非丙○○，要求被告停車，被告告知被害人乙○○於高速公路上無
    法臨時停車，下交流道處立即還車、及被告並未對被害人乙○○施以任何強暴脅
    迫手段，以使被害人乙○○留於該自用小客車內等情，除為被告於本院審理中所
    一致辯明外，亦經被害人丙○○、乙○○到庭陳述屬實，且如被告於竊盜該自用
    小客車時，知悉被害人乙○○於車內睡覺，衡情被告亦無於立即為被害人乙○○
    發現其為竊盜者之情下，仍下手竊盜之理；是被告辯稱於竊盜該自用小客車時，
    未發現被害人乙○○於自用小客車內睡覺、於被害人乙○○要求其停車時，告知
    乙○○於高速公路上無法臨時停車、未對被害人乙○○施以強暴脅迫，以使被害
    人乙○○停留上該自用小客車上等語，堪為採信；是被告所為，尚與刑法第三百
    零四條第一項使人行無義務之事罪之構成要件不符，難遽以該罪論擬，公訴意旨
    尚屬無據；惟公訴意旨既認本部分與前揭竊盜罪間，有方法與結果之牽連關係，
    屬裁判上一罪，爰不另為無罪之諭知，附此敘明。
據上論斷，應依刑事訴訟法第二百九十九條第一項前段，刑法第二條第一項前段、第
第三百二十條第一項、第四十一條第一項前段，罰金罰鍰提高標準條例第一條前段、
第二條前段，判決如主文。
中      華      民      國      九十      年     三     月      一      日
                                        法  官   梁   堯   銘
右正本證明與原本無異。
如不服本判決，應於送達後十日內向本院提出上訴狀（須附繕本），上訴於臺灣高等
法院臺中分院。
                                        書記官
中      華      民      國      九十      年      三      月    一      日
附錄論罪科刑法條
刑法第三百二十條
意圖為自己或第三人不法之所有，而竊取他人之動產者，為竊盜罪，處五年以下有期
徒刑、拘役或五百元以下罰金。
意圖為自己或第三人不法之利益，而竊佔他人之不動產者，依前項之規定處斷。
前二項之未遂犯罰之。


司法院資訊處製作；財團法人民間司法改革基金會備份。
